臺灣高等法院刑事判決　　　　　　　　94年度上易字第1771號
上　訴　人　臺灣臺北地方法院檢察署檢察官
被　　　告　乙○○
上列上訴人因被告詐欺等案件，不服臺灣臺北地方法院94年度易
字第396號，中華民國94年9月14日第一審判決（起訴案號：臺灣
臺北地方法院檢察署93年度偵字第20339號），提起上訴，本院
判決如下：
    主  文
上訴駁回。
    事  實
一、乙○○於民國九十一年一月間，經由網路交友結識丙○○，
    並於言談中得知丙○○之郵局存摺與金融卡均置於行李包內
    ，且金融卡密碼均寫在封套上，遂基於為自己不法所有之意
    圖，於九十一年一月底某日至同年二月二日前間之某不詳時
    間，在不詳地點竊取丙○○所有郵局存摺（帳號00000
    000000000）、提款卡等物，並於得手後，旋即基
    於為自己不法所有之犯意，自稱「陳專員」，並以協助辦理
    信用貸款為由，製作小廣告表明信用貸款額度高，利息低等
    語，張貼在機車上，以招攬債信不佳欲辦理貸款之人。甲○
    因在臺北縣中和市○○路附近看到乙○○所張貼之上開代辦
    貸款廣告而依廣告上所留存之行動電話與乙○○聯絡，經甲
    ○表明希望獲得新台幣（下同）一百萬元之信用貸款後，乙
    ○○即以需要先付徵信費用為由，使甲○陷於錯誤，而於九
    十一年二月二日上午九時三十六分前往位於臺北縣中和市之
    淡水農會分行，依乙○○指示以自動付款機轉帳方式從其所
    有第一商業銀行帳戶轉帳一千元至前述丙○○所有之郵局帳
    戶中，乙○○見甲○果真依指示匯入款項後，隨即於同日下
    午以電話聯絡甲○，並接續前開不法所有之犯意向甲○訛稱
    其之徵信已過，需另匯款四萬元作為手續費，而使甲○再度
    陷於錯誤，又於同日下午四時二十五分，前往位於臺北縣中
    和市○○路上之富邦商業銀行，以自動付款機轉帳方式將前
    開款項轉入丙○○帳戶，轉帳成功後並通知乙○○，乙○○
    則諉稱尚須等候一、二天。惟甲○事後因未獲乙○○關於貸
    款核准事宜而再撥打乙○○前開廣告上之聯絡電話，因無法
    連絡上乙○○，始知受騙。
二、案經甲○訴由桃園縣政府警察局平鎮分局報告臺灣桃園地方
    法院檢察署呈請臺灣高等法院檢察署檢察長核轉臺灣台中地
    方法院檢察署呈請臺灣高等法院檢察署檢察長核轉臺灣臺北
    地方法院檢察署檢察官偵查起訴。
    理  由
一、被告乙○○於原審審理時固不否認於九十一年一月底某日起
    至同年二月間持有並使用丙○○所有之上開郵局帳戶存摺及
    金融卡，並於同年二月二日當天接續二次告知告訴人甲○將
    一千元、四萬元之款項匯入前揭丙○○所有之郵局帳戶中等
    情，惟矢口否認有何竊盜、詐欺取財犯行，辯稱：伊前因生
    意失敗，信用不佳，不能開設帳戶，惟因從事中古貨物之買
    賣需使用金融機構帳戶，遂向丙○○商借取得其所有之上開
    郵局帳戶之存摺及金融卡，並非行竊所得；告訴人係向伊購
    買仿冒手錶，而陸續匯入一千元及四萬元之款項給伊，作為
    定金及交易金額，事後因告訴人反悔不願購買而要求退貨遭
    伊拒絕，告訴人才會報警指遭伊詐騙云云。
二、經查：
  (一)被告於原審審理時並不否認丙○○所有之帳號000000
    00000000號郵局帳戶的存摺、金融卡自九十一年一
    月底某日之後即由其持有、使用乙節，惟辯稱：因伊曾做生
    意失敗，信用不佳，所以丙○○將郵局帳戶借伊使用云云，
    然被告亦供稱：伊與丙○○僅係經由網路認識之朋友，並非
    男女朋友，也沒有同居，是在認識約二、三個月之後，丙○
    ○將其郵局帳戶借伊使用等語（見原審九十四年八月三十一
    日審判筆錄第七、八頁），而依常情，金融帳戶作為個人理
    財之工具，申請開設並無任何特殊之限制，一般民眾皆得以
    存入最低開戶金額之方式申請取得，且同一人均得在不同之
    金融機構申請數個存款帳戶使用，此乃眾所週知之事實，是
    被告辯稱：因為信用不佳不能在金融機構開立帳戶等詞，已
    難採信。再者，丙○○與被告僅係認識二、三個月之普通朋
    友關係，既無同居，更非男女朋友關係，又無任何利益，丙
    ○○為何將個人理財使用之存摺、金融卡交付被告使用？此
    更與常情不符，被告前開辯詞已難令人信服。
  (二)證人丙○○於原審審理中經合法傳喚、拘提均未到庭，有送
    達證書及臺灣桃園地方法院檢察署九十四年七月三日桃檢惟
    洪九四助五四八字第０一四四一號函覆拘提未果等可憑，惟
    依其於偵查中所述：帳號00000000000000號
    之郵局帳戶為其所開設，未曾提供他人使用，與被告於九十
    一年一月間經由網路認識，相處過程中，被告知悉其郵局存
    摺及金融卡放置在行李包中，而密碼則記載在金融卡封套上
    ，在與被告分開後，郵局存摺及金融卡就不翼而飛，但因該
    帳戶已經很久沒有使用，帳戶內沒有多少款項，所以沒有馬
    上掛失等語（見臺灣桃園地方法院檢察署九十一年度偵字第
    八三四二號卷第二十二至二十四頁）；而觀之上開帳戶之存
    提明細，該帳戶從八十九年十一月二十八日提領一千四百零
    七元，剩餘三十七元後，直至九十一年一月三十一日起才開
    始有存提交易，有中華郵政股份有限公司中壢郵局九十二年
    十一月十九日營字第０九二一一００七二七號函檢附之開戶
    基本資料及交易往來明細可稽（見臺灣臺中地方法院檢察署
    九十二年度偵字第一九０四八號卷第十三至十七頁），則證
    人丙○○因郵局帳戶內餘額甚少而未注意及時將金融卡掛失
    ，非不可採。
  (三)又告訴人因見機車上張貼代辦信用貸款之廣告而誤信之，依
    廣告上電話與自稱「陳專員」之被告聯繫，並依被告指示，
    分別在九十一年二月二日上午九時三十六分、下午四時二十
    五分匯款一千元、四萬元之金額至帳號000000000
    00000號之郵局帳戶內等情，迭據證人即告訴人於警詢
    、偵查及原審審理中指（證）述綦詳（見第八三四二號偵查
    卷第十至十三、二十至二一頁、第一九０四八號偵查卷第七
    至九頁、原審九十四年五月十八日審判筆錄第二至五頁），
    並有上開存提明細、自動櫃員機交易明細一紙、自動櫃員機
    交易紀錄一紙可參（見第八三四二號偵查卷第十三頁），證
    人即告訴人上開指（證）述，應可採信。
  (四)被告於原審審理時雖辯以：告訴人係向伊購買仿冒手錶，一
    千元是定金，伊收到之後，先委託超峰速件運送股份有限公
    司（下稱超峰公司）將樣品手錶一支寄到臺北縣新店市給告
    訴人，告訴人收到貨之後表示滿意，遂再匯款四萬元，由伊
    於當天晚上或隔天早上再委託超峰公司將數量約十六、十七
    支之手錶寄給告訴人，告訴人是在伊領款當天又反悔表示不
    願意購買等詞（見原審九十四年八月三十一日審判筆錄第五
    頁），惟此為證人即告訴人堅詞否認。而依前開存提明細所
    示，告訴人在九十一年二月二日先後匯款一千元、四萬元，
    被告則隨後於當日領取一千元、八千元及二萬元之款項，則
    如被告上開辯詞，告訴人在二月二日匯款當日隨即反悔不願
    意購買，而被告係在當天（即二月二日）晚上或翌日（即二
    月三日）早上才以快遞寄手錶給告訴人，亦即在被告第二次
    寄十六至十七支手錶給告訴人之前或同時，告訴人已經向被
    告表示反悔之意，則依常情，任何人對於已經發生交易糾紛
    之事件，必定留下相關交易憑證，以為憑據，況被告於原審
    審理時自承：伊從事收購買賣已經有相當長之時間（見原審
    九十四年八月三十一日審判筆錄第六頁），則依其經歷，豈
    有不知應該將交付快遞之相關收據留下作為已經寄送之證據
    ，甚且亦無法提出買賣仿冒手錶之相關證據以實其說？然被
    告不僅無從提出相關紀錄，且經原審法院向超峰公司查詢以
    「甲○」為收件人之相關資料，超峰公司則覆以僅有九十一
    年三月二十九日由美商玫琳凱股份有限公司寄至高雄縣鳳山
    市某址之郵件，其收件人係「甲○」，有超峰公司九十四年
    七月二十八日（九四）超總外字第００九號函暨所附託運單
    可參，並無被告所指之寄送紀錄，被告辯解顯非可採。
  (五)被告於原審之辯護人雖為被告辯護並聲請再向超峰公司查詢
    是否已將所有受託運送貨物鍵入電腦作為歷史資料云云，然
    原審前依被告聲請向超峰公司查詢係以九十一年二月二日至
    同年月四日間所有以收件人為「甲○」之所有寄送紀錄，有
    原審法院九十四年七月十三日北院錦刑廉九四易三九六字第
    ０九四０００九三二八號函稿為憑，並經超峰公司函覆如上
    ；且被告自承伊並非以本人名義寄送，且已經忘記是以何名
    義寄出，則縱有其他以「甲○」為收件人者，亦不能證明確
    實為被告所寄出；況告訴人係因誤信被告可為其代辦信用貸
    款而先後匯款，已經認定如前，是認辯護人前揭聲請已經重
    複，且無調查之必要，應依刑事訴訟法第一百六十三條之二
    第一項、第二項第三款、第四款規定予以駁回。
  (六)綜上所述，被告確有竊取證人丙○○上揭郵局帳戶存摺、金
    融卡後，供向告訴人詐騙金錢以匯入款項之用等情甚明，被
    告所辯，既非可採。本件事證明確，被告犯行已堪認定，應
    依法論科。
三、核被告所為係犯刑法第三百二十條第一項竊盜罪、第三百三
    十九條第一項詐欺取財罪。按連續犯之成立，除主觀上須基
    於一個概括之犯意外，客觀上須先後數行為，逐次實施而具
    連續性，侵害數個同性質之法益，其每一前行為與次行為，
    依一般社會健全觀念，在時間差距上，可以分開，在刑法評
    價上，各具獨立性，每次行為皆可獨立成罪，構成同一之罪
    名，始足當之；如數行為於同時同地或密切接近之時地實施
    ，侵害同一之法益，各行為之獨立性極為薄弱，依一般社會
    健全觀念，在時間差距上，難以強行分開，在刑法評價上，
    以視為數個舉動之接續施行，合為包括之一行為予以評價，
    較為合理，則屬接續犯，而為包括之一罪，最高法院八十六
    年台上字第三二九五號判例意旨可資參照，是被告先後二次
    向告訴人詐得款項行為，然其主觀上係基於同一施用詐術行
    為即代辦信用貸款，且僅一個詐欺犯意，所侵害之法益同一
    ，各行為之獨立性極為薄弱，依一般社會觀念難以強行分離
    ，是其各個舉動不過為犯罪行為之一部份，而接續完成整個
    犯罪，顯基於單一犯意接續所為，侵害單一法益，應包括於
    一行為予以評價，為接續犯，論以一罪，是檢察官認應成立
    連續犯容有誤會。又被告為詐騙財物而竊得被害人丙○○之
    存摺、金融卡使用，其所犯二罪間為方法、目的之牽連犯關
    係，應從一重論以詐欺取財罪，檢察官雖於事實欄中記載係
    另行起意為詐騙之行為，惟此業經公訴檢察官當庭更正（見
    原審九十四年八月三十一日審判筆錄第八頁），亦附此敘明
    原審認被告事證明確，依刑法第三百二十條第一項、第三百
    三十九條第一項、第五十五條、第四十一條第一項前段，罰
    金罰鍰提高標準條例第一條前段、第二條，並審酌被告前曾
    因重利、誣告案件經判決執行，亦於九十年間涉違反兒童及
    少年性交易防制條例案件，經臺灣臺南地方法院以九十一年
    度訴字第六九號判決有期徒刑六月確定，有本院被告前案紀
    錄表可稽，雖未構成累犯，然其素行非佳，犯罪後復未坦承
    犯行，亦未與被害人丙○○及告訴人達成和解，惟所竊得之
    財物僅存摺、金融卡，詐得之財物僅四萬一千元等一切情狀
    ，量處被告有期徒刑五月，並諭知易科罰金之折算標準。經
    核認事用法，均無不當，量刑亦屬妥適。檢察官上訴意旨以
    ：被告係以散發廣告傳單之方式，向不特定人訛稱可以協辦
    利率低且額度高之信用貸款，並藉由竊取存摺，利用不知情
    之他人之銀行帳戶做為犯案匯款之工具，顯已事先有所預謀
    ，渠欲以上開手法連續詐騙之意圖甚明，故不能以自告訴人
    處詐得金額微小，作為輕判之依據。況且，被告迄今未與告
    訴人和解或償還詐騙之金額，僅處以被告得易科罰金刑度，
    難期被告有何警惕，亦難遏止社會詐騙之歪風云云。查原審
    已審酌被告一切情狀，量處被告適度之刑，核其上訴為無理
    由，應予駁回。
四、被告經合法傳喚，無正當之理由不到庭，爰不待其陳述，逕
    行判決。
據上論斷，應依刑事訴訟法第368條、第371條判決如主文。
本案經檢察官黃全祿到庭執行職務。
中　　華　　民　　國　　94　　年　　12　　月　　22　　日
　　　　　　　　　刑事第十五庭  審判長法　官  蔡永昌
　　　　　　　　　　　　　　　　　    法　官  蔡國在
　　　　　　　 　 　　　　　　　　　　法　官  張正亞
以上正本證明與原本無異。
不得上訴。
                                      書記官  鄭信昱
中　　華　　民　　國　　94　　年　　12　　月　　22　　日
附錄：本案論罪科刑法條全文
中華民國刑法第320條第1項
意圖為自己或第 3 人不法之所有，而竊取他人之動產者，為竊盜
罪，處五年以下有期徒刑、拘役或五百元以下罰金。
意圖為自己或第 3 人不法之利益，而竊佔他人之不動產者，依前
項之規定處斷。
前二項之未遂犯罰之。
中華民國刑法第339條第1項
意圖為自己或第 3 人不法之所有，以詐術使人將本人或第 3 人
之物交付者，處五年以下有期徒刑、拘役或科或併科1000元以下
罰金。
以前項方法得財產上不法之利益或使第 3 人得之者，亦同。
前二項之未遂犯罰之。